【裁判字號】    89,訴,513
【裁判日期】    890821
【裁判案由】    業務過失致死等
【裁判全文】
臺灣桃園地方法院刑事判決                          八十九年度訴字第五一三號
    公  訴  人  臺灣桃園地方法院檢察署檢察官
    被      告  乙○○
右列被告因業務過失致死等案件，經檢察官提起公訴（八十九年度偵字第四五四五號
），本院判決如左：
        主  文
乙○○從事業務之人，因業務上之過失致人於死，處有期徒刑陸月，緩刑貳年。
        事  實
一、乙○○係從事承攬建築工地模板工程之事業主，俟承攬工程後再與僱用之工人共
    同完成工程，為從事業務之人，並屬勞工安全衛生法所稱之雇主。緣龍田建設股
    份有限公司投資興建位於桃園縣平鎮市○○路雙連二段一一八巷內之「龍田工業
    園區中央大學特區Ｃ、Ｄ區」工業廠房新建工程，並將該工程交由設於桃園縣龜
    山鄉○○村○○路○段一六三號二二樓之一之勝山營造股份有限公司（以下簡稱
    勝山公司）承攬施工，勝山公司再將所承攬工程中之模板工程部分以連工帶料承
    攬方式交由設於臺北市中山區○○○路三四二號八樓之一之源力營造有限公司（
    以下簡稱源力公司）承攬施工，源力公司再將所承攬工程中之Ｄ１３─Ｄ２０等
    八戶之「模板工程」以代工不帶料、實做實算方式轉交予乙○○承攬施工。乙○
    ○於民國八十八年四月十三日帶領所僱用之勞工蔡秀明、甲○○等人，前往上開
    建築工地，從事模板組立之工作，乙○○身為雇主，本應注意為防止有墜落之虞
    之作業場所引起之危害，應設置符合標準之必要安全衛生設備，及僱用勞工於施
    工架上從事作業時，應供給足夠之工作台，工作台四周並應設置護欄，且雇主對
    於在高度二公尺以上之高處作業者，勞工有墜落之虞者，應使勞工確實使用安全
    帶及其他必要之防護具，以維勞工作業安全及避免危險發生，而依當時情形，並
    無不能注意之情事，竟疏於注意及此，未在工作台四周設置護欄亦未備有安全帶
    及其他適當之防護措施，即貿然僱用蔡秀明在Ｄ２０二樓之高度達二．九公尺、
    寬僅四十公分之主樑底模上組立副樑，嗣於當日上午十一時四十五分許，該工作
    場所因未設置護欄亦無安全母索可供安全帶掛置，且未提供安全帶，又無其他適
    當之防護措施，致蔡秀明不慎從上開高二．九公尺之主樑底模上墜落至二樓之樓
    地板，蔡秀明經送醫急救無效後（並由壢新醫院之救護車送回臺東縣臺東市○○
    里○○路一七四巷五十三號），因頭部外傷、顱內出血，延至同年四月十四日下
    午二時三十分許不治死亡。
二、案經臺東縣警察局臺東分局報請臺灣臺東地方法院檢察署檢察官相驗後將案卷檢
    送臺灣桃園地方法院檢察署檢察官偵查後自動檢舉偵查起訴。
        理  由
一、右揭事實，業據被告乙○○坦承不諱，並經證人甲○○證述在卷可佐，且蔡秀明
    確係因本件職業災害，致頭部外傷、顱內出血不治死亡，亦經臺灣臺東地方法院
    檢察署檢察官督同檢驗員相驗屬實，並製有勘驗筆錄、驗斷書、相驗屍體證明書
    及相驗相片十八幀附卷可稽；復有臺灣省政府勞工處北區勞工檢查所八十八年五
    月三十一日八八北檢四字第七七七八號函附之職業災害檢查報告書一份以及現場
    相片附卷可憑。按雇主為防止有墜落之虞之作業場所引起之危害，應設置符合標
    準之必要安全衛生設備，且雇主對於在高度二公尺以上之處所進行作業，勞工有
    墜落之虞者，應使勞工確實使用安全帶，以防止因墜落而致勞工遭受危險之措施
    ，勞工安全衛生法第五條第一項第五款及勞工安全衛生設施規則第二百二十五條
    分別定有明文，被告僱用勞工作業時，自應注意上述規定，以維勞工作業安全及
    避免危險發生，且依當時情形，並無不能注意之情事，乃竟疏於注意及此，未在
    蔡秀明工作之主樑底模四周設置護欄亦未備有安全帶及其他適當之防護措施，即
    貿然僱用蔡秀明在上開高度達二．九公尺之主樑底模上組立副樑，致釀本件職業
    災害，被告自應負過失之責，委無可辭，且被告之過失行為與被害人之死亡間，
    具有相當因果關係，從而，本件事證明確，被告犯行堪以認定。
二、核被告所為，係犯刑法第二百七十六條第二項之業務過失致人於死罪及違反勞工
    安全衛生法第五條第一項第五款之規定，致發生第二十八條第二項第一款之職業
    災害，應依同法第三十一條第一項論處。被告以一行為觸犯上開二罪名，為想像
    競合犯，依刑法第五十五條之規定，應從較重之業務過失致人於死罪處斷。爰審
    酌被告之素行、過失之程度、所生之危害及犯後態度良好等一切情狀，量處如主
    文所示之刑。末查被告前未曾受有期徒刑以上刑之宣告，有臺灣高等法院被告全
    國前案紀錄表一紙在卷可按，其因一時失慮，偶罹刑典，犯後坦承犯行，悔意殷
    殷，且已與被害人家屬達成民事和解及賠償損害（見本院八十九年七月十七日訊
    問筆錄），足見被告經此罪刑之宣告後，應知所警惕，而無再犯之虞，本院認前
    開對其宣告之刑，以暫不執行為適當，爰併宣告緩刑二年，以啟自新。
據上論斷，應依刑事訴訟法第二百九十九條第一項前段，勞工安全衛生法第三十一條
第一項，刑法第十一條前段、第二百七十六條第二項、第五十五條、第七十四條第一
款，罰金罰鍰提高標準條例第一條前段，判決如主文。
本案經檢察官魏雯祈到庭執行職務。
中      華      民      國    八十九    年      八      月    二十一    日
                                臺灣桃園地方法院刑事第三庭
                                      法  官  曾  家  貽
右正本證明與原本無異。
如不服本判決，應於判決送達後十日內向本院提出上訴狀（應附繕本），上訴於臺灣
高等法院。
                                      書記官  陳      珊
中      華      民      國    八十九    年      八      月    二十八    日
附論罪科刑依據之法條：
刑法第二百七十六條第二項：
從事業務之人，因業務上之過失犯前項之罪者，處五年以下有期徒刑或拘役，得併科
三千元以下罰金。
勞工安全衛生法第三十一條第一項：
違反第五條第一項或第八條第一項之規定，致發生第二十八條第二項第一款之職業災
害者，處三年以下有期徒刑、拘役或科或併科新臺幣十五萬元以下罰金。


司法院資訊處製作；財團法人民間司法改革基金會備份。
